【裁判字號】    88,上訴,4631
【裁判日期】    890126
【裁判案由】    違反槍砲彈藥刀械管制條例
【裁判全文】
臺灣高等法院刑事判決                          八十八年度上訴字第四六三一號
    上  訴  人
    即  被  告  乙○○
    指定辯護人  本院甲○辯護人
右上訴人因違反槍砲彈藥刀械管制條例案件，不服臺灣臺北地方法院，八十八年度訴
字第六０三號，中華民國八十八年九月二十九日第一審判決（起訴案號：臺灣臺北地
方法院檢察署八十八年度偵字第三五二二號）提起上訴，本院判決如左：
    主  文
上訴駁回。
    事  實
一、乙○○前曾於民國七十二年間因犯偽造文書罪，經台灣台北地方法院判處有期徒
    刑八月確定，於七十四年二月二日執行完畢，仍未悔改，於七十七年間起，未經
    許可，無故持有由友人黃家典（已歿）交付於其用以抵債之中共製黑星手槍（槍
    身號碼Ｌ五四Ｖ二０五）一把及子彈六發，迄至八十八年年初，乙○○本欲委託
    第三人王金生代為向警方報繳自首，然因聯絡未全而未為報繳。嗣於八十八年一
    月二十九日警方執行另案通緝逮捕乙○○時，於其位於台北市中山區○○○○段
    一三五巷二十九弄九號二樓之住處查獲上情，並扣得上開手槍一把及子彈六發（
    均經試射）。
二、案經臺北市政警察局中山分局移送臺灣臺北地方法院檢察署檢察官偵查起訴。
    理  由
一、右開犯罪事實，業據被告乙○○於警訊及偵查、審理中坦承不諱，核與證人王金
    生、蔡招娥證述被告曾告以其持有手槍與子彈，並欲透過王金生向警方自首報繳
    等情相符，復有前揭自被告住處當場查獲之中共製黑星手槍一把及子彈六發扣案
    可資佐證。而該扣案手槍及子彈經送內政部警政署刑事警察局鑑定、試射結果，
    認該手槍係中共製口徑七‧六二釐米之半自動手槍，槍管內具肆條右旋之來復線
    ，機械性能良好，可擊發子彈；該子彈六發均係制式口徑七‧六二釐米半自動手
    槍彈。前揭扣案之手槍及子彈均性能良好並具殺傷力等情，亦有該局之八十八年
    二月九日刑鑑字第一一七七五號鑑驗通知書在卷（偵卷第二十七頁）可稽。是被
    告之自白與事實相符，本件罪證明確，被告犯行堪以認定。
二、核被告所為，係犯槍砲彈藥刀械管制條例第七條第四項之未經許可無故持有手槍
    罪及同條例第十二條第四項未經許可無故持有子彈罪。查槍砲彈藥刀械管制條例
    雖於八十六年十一月二十四日全文修正，惟槍砲彈藥刀械管制條例第七條第四項
    及同條例第十二條第四項性質上均屬繼續犯，被告前揭持有行為自七十七年間持
    續至八十八年一月二十九日始因為警查獲而終止，在其持有行為之繼續中，犯罪
    行為並未終了，並無刑法第二條行為後法律變更應適用新法或從輕舊法適用之問
    題，故本件仍應適用修正後之槍砲彈藥刀械管制條例予以論科。又被告以一持有
    行為，同時持有手槍及子彈，為想像競合犯，應依刑法第五十五條從一重之未經
    許可無故持有手槍罪論處。再被告前曾於七十二年間因偽造文書罪，經臺灣臺北
    地方法院判處有期徒刑八月，於民國七十四年二月二日執行完畢，有台灣高等法
    院檢察署刑案記錄簡覆表（原審卷第二十頁）附卷可稽，其於受有期徒刑之執行
    完畢後，五年以內再犯有期徒刑以上之本罪，為累犯，應依法加重其刑。又被告
    所犯未經許可無故持有手槍罪之法定刑期為五年以上有期徒刑，然被告持有前開
    手槍子彈已長達十餘年，並未持之以逞豪強或另行犯案，且持有之原因亦係因他
    人交付用以抵債，並非出於主動求索之情形下予以收受持有，其犯罪原因顯非逞
    兇鬥狠或持之另為犯罪之類可與比擬，且被告原本預備透過友人出面報繳前開手
    槍子彈，嗣因故導致未完成自首報繳之行為，顯見其有悔悟之誠，犯罪之情狀顯
    有情輕法重可憫之處，爰依刑法第五十九條之規定減輕其刑。
三、原審以被告罪證明確，本同上見解，適用槍砲彈藥刀械管制條例第七條第四項、
    第十二條第四項，刑法第十一條前段、第五十五條、第四十七條、第五十九條、
    第三十八條第一項第一款，併審酌被告犯罪之動機，非若一般持有槍砲子彈類型
    犯罪之兇殘或以加害良善為目的；次就犯罪所生危害，亦無造成其他公眾或他人
    之現實惡害，且被告除前述曾起意自首報繳之外，於調查審理中復均供陳不諱，
    犯後確有悔意，情節尚非重大等一切情狀，量處有期徒刑二年十月，以示懲儆。
    末查公訴意旨認被告素行品行不佳請求本院對被告從重量刑並宣告強制工作云云
    ，然查被告歷來雖曾犯有偽造有價證券、偽造文書、違反公司法及賭博等罪，惟
    犯罪情節均非屬嚴重危害社會秩序之暴力犯罪，且與本案持有槍彈無直接關連，
    本院同時參酌前揭被告犯罪動機、所生危害及犯後態度等，應認量處有期徒刑之
    刑對被告已足收懲儆之效。次就強制工作部分，按保安處分係對受處分人將來之
    危險性所為拘束其身體、自由等之處置，以達教化與治療之目的，為刑罰之補充
    制度，本諸法治國家保障人權之原理及刑法之保護作用，其法律規定之內容，應
    受比例原則之規範，使保安處分之宣告，與行為人所為行為之嚴重性、行為人所
    表現之危險性，及對於行為人未來行為之期待性相當。槍砲彈藥刀械管制條例第
    十九條第一項規定：「犯第七條、第八條、第十條、第十一條、第十二條第一項
    至第三項、第十三條第一項至第三項之罪，經判處有期徒刑者，應於刑之執行完
    畢或赦免後，令入勞動場所，強制工作，其期間為三年。」此項規定不問對行為
    人有無預防矯治其社會危險性之必要，一律宣付強制工作三年，限制其中不具社
    會危險性之受處分人之身體、自由部分，其所採措施與所欲達成預防矯治之目的
    及所需程度，不合憲法第二十三條所定之比例原則。犯上開條例第十九條所定之
    罪，不問對行為人有無預防矯治其社會危險性之必要，一律宣付強制工作三年之
    部分，與本解釋意旨不符，應自本解釋公布之日起不予適用。犯該條例第十九條
    第一項所列舉之罪，依個案情節符合比例原則部分，固應適用該條例宣告保安處
    分；至不符合部分而應宣告保安處分者，則仍由法院斟酌刑法第九十條第一項規
    定之要件，依職權為之。此亦經司法院大法官會議以釋字第四七一號解釋闡述明
    確。經查，本案被告持有前開手槍子彈非出於本願，且持有長達十餘年而未持之
    另犯他罪，復犯後有自首報繳之意願並於偵審中坦承悔悟等情，應認其行為之嚴
    重性、及被告所表現之危險性非屬重大，且經宣告有期徒刑二年十月之刑，應可
    期待被告未來將改過自新而無再犯之虞，故本院衡諸前情，認本件以不宣告強制
    工作之保安處分為宜。扣案之中共製黑星手槍，為違禁物，應依刑法第三十八條
    第一項第一款宣告沒收；另同案扣押之子彈六發均由內政部警政署刑事警察局鑑
    驗時予以試射完畢，有該局八十八年二月九日刑鑑字第一一七七五號鑑驗通知書
    在卷可稽，故該六發子彈均已失其效能，亦非主要組成零件，而不具違禁物之性
    質，爰不另為沒收之宣告。其認事用法，均無不合，被告上訴意旨猶執陳詞，指
    摘原判決不當，為無理由，應予駁回。
據上論斷，應依刑事訴訟法第三百六十八條，判決如主文。
本案經檢察官鄭富銘到庭執行職務。
中      華      民      國    八十九    年      一      月    二十六    日
                                  臺灣高等法院刑事第二十五庭
                                      審判長法  官  許  國  宏
                                            法  官  袁  從  楨
                                            法  官  洪  光  燦
右正本證明與原本無異。
如不服本判決應於收受送達後十日內向本院提出上訴書狀，其未敘述上訴之理由者並
得於提起上訴後十日內向本院補提理由書（均須按他造當事人之人數附繕本）。
                                            書記官  張  永  富
中      華      民      國    八十九    年      一      月    二十八    日
附錄：本案論罪科刑法條全文
槍砲彈藥刀械管制條例第七條第四項：
未經許可無故持有、寄藏或意圖販賣而陳列第一項及第二項所列槍之一者，處一年
以上七年以下有期徒刑。
槍砲彈藥刀械管制條例第十二條第四項：
未經許可持有、寄藏或意圖販賣而陳列子彈者，處五年以下期徒刑、併科新臺幣三百
萬元以下罰金。


司法院資訊處製作；財團法人民間司法改革基金會備份。
